【裁判字號】    98,交訴,33
【裁判日期】    981124
【裁判案由】    公共危險
【裁判全文】
臺灣雲林地方法院刑事判決              98年度交訴字第33號
公  訴  人  臺灣雲林地方法院檢察署檢察官
被      告  甲○○
指定辯護人  本院公設辯護人  乙○○
上列被告因公共危險案件，經檢察官提起公訴（98年度偵字第69
0 號），本院判決如下：
    主    文
甲○○犯妨害舟車行駛安全罪，處有期徒刑壹年。又犯妨害舟車
行駛安全未遂罪，處有期徒刑陸月。又犯妨害舟車行駛安全未遂
罪，處有期徒刑陸月。應執行有期徒刑壹年拾月。緩刑貳年。
    事 實 及 理 由
一、犯罪事實：
  (一)甲○○罹患癲癇症及腦出血，因中度智能障礙致其辨識行為
    違法或依其辨識而行為之能力，已顯著減低。其明知在鐵軌
    上擺放異物，將對往來於鐵軌之火車造成危險，竟仍於好奇
    心之驅使下，分別於：
  民國97年12月23日上午9 時許（起訴書誤載為9 時59分許）
    ，在位於雲林縣林內鄉○○○○路管理局林內至石榴站路段
    間鐵路基起257 公里979 公尺處之西正線海側鐵軌上，放置
    自鐵軌旁所取得之道碴石2 顆。嗣於同日上午9 時59分許，
    適有戊○○所駕駛由嘉義開往豐原之北上2450次電聯車行駛
    至該處，因道碴石遭電聯車前方之輔助排障器彈開未生列車
    往來之危險而未遂。
  98年1 月6 日中午12時許，在上開路段間鐵路基起259 公里
    121 公尺處之西正線海側鐵軌上，將自鐵軌旁所取得之ㄇ字
    型水泥凹槽1 塊倒置於上開鐵軌。嗣於同日中午12時41分許
    ，丙○○駕駛由高雄開往花蓮之北上1016次自強號列車行駛
    至該處，雖該列車已壓碎上開水泥凹槽之底層而未出軌，然
    因該水泥凹槽使列車車輪之輪緣離開軌面，並使列車前方之
    排障器略微故障，而致生列車往來之危險（排障器毀損部分
    未據告訴）。
  98年1 月7 日中午12時許，在上開鐵路基起259 公里121 公
    尺處之西正線海側鐵軌上，放置自鐵軌旁所取得之道碴石5
    顆。嗣於同日中午12時41分許，丁○○駕駛由高雄開往花蓮
    之北上1016次自強號列車行駛至該處，因道碴石所排列之間
    隙較寬，遭電聯車前方之輔助排障器彈開未生列車往來之危
    險而未遂。
  (二)嗣於98年1 月10日上午12時50分許，內政部警政署鐵路警察
    局第三警務段警員蔡嘉書、林順福於上開鐵路基起259 公里
    121 公尺旁之產業道路執行便衣埋守勤務時，發現甲○○行
    跡可疑，經盤查詢問後，甲○○即向尚不知擺放道碴石及水
    泥槽為何人之警員主動表示其為行為之人，而自首靜候裁判
    。
二、認定犯罪事實所憑之證據及理由：
  (一)證據能力部分：
    按被告以外之人於審判外之陳述，雖不符前4 條之規定，而
    經當事人於審判程序同意作為證據，法院審酌該言詞陳述或
    書面陳述作成時之情況，認為適當者，亦得為證據。刑事訴
    訟法第159 條之5 第1 項定有明文。經查：被告及檢察官就
    本判決所引用之下列證據，於本院均同意作為證據使用，且
    本院審酌此等證據資料作成或取得之狀況，均無非法或不當
    取證之情事，亦無顯不可信之情況，故認為適當而均得作為
    證據。是前開證據，依刑事訴訟法第159 條之5 之規定，均
    具有證據能力，先予敘明。
  (二)證明力部分：
  上開犯罪事實，業據被告於警詢、偵查及本院審理中坦承不
    諱（見警卷第1 至7 頁、偵卷第7 至8 頁、第53至54頁、本
    院卷第頁），核與證人林順福、蔡嘉書、倪永平於偵訊中之
    證述及證人丙○○、丁○○、戊○○於警詢及偵訊中之證述
    相符（見警卷第13至19頁、偵卷第31至34頁、第43至44頁）
    ，並有交通部臺灣鐵路管理局98年7 月2 日鐵行字第098001
    5532號函、列車到開時刻登記表、排石案行進出入動線示意
    圖1 紙、現場照片、信安醫院98年5 月11日信字第09800511
    001 號函檢附之司法精神鑑定報告書、扣押物品清單等件附
    卷可資佐證（見警卷第23至42頁、偵卷第18至20頁、第50至
    51頁），足認被告之自白與事實相符，堪予採信。
  至於檢察官起訴書就前揭犯罪事實(一)、(三)雖均記載被告放置
    道碴石之行為已致生列車往來之危險，然依交通部臺灣鐵路
    管理局98年7 月2 日鐵行字第0980015532號函所示：「於軌
    面上放置道碴石2 顆，火車駛經該處可能會被機車之輔助排
    障器彈開，如未彈開，則會被機車車軸壓碎，客觀上應無出
    軌傾覆之可能。... 依原函說明二之(三)照片(28)所示，當事
    者於軌面上放置道碴石5 顆，其排列間隙較寬，客觀上應無
    出軌傾覆之可能。」（見偵卷第50-51 頁），而依現場模擬
    之照片所示（見警卷第39、40頁），被告於98年1 月7 日當
    天於軌道上所排列之道碴石確實未密集放置，是客觀上既無
    出軌傾覆之可能，則被告上開犯行應無致生列車往來之危險
    ，併予敘明。
  綜上所述，本件事證明確，被告上開犯行，堪予認定。
三、論罪科刑部分：
  (一)按刑法第184 條第1 項之往來危險罪，區別其既遂、未遂之
    標準，在於是否致生火車、電車或其他供水、陸、空公眾運
    輸之舟、車、航空機往來之危險。最高法院63年度台上字第
    687 號判例參照。被告就上開犯罪事實(一)、(三)所為，因火車
    客觀上並無出軌傾覆之可能，而未致生列車往來之危險等情
    ，業如上述，是核該部分所為，均係犯刑法第184 條第1 、
    5 項之妨害舟車往來未遂罪。另被告就上開犯罪事實(二)所為
    ，係犯刑法第184 條第1 項之妨害舟車往來既遂罪。
  (二)被告所犯上開三罪，犯意各別，行為互殊，應予分論併罰。
  (三)按行為時因精神障礙或其他心智缺陷，致不能辨識其行為違
    法或欠缺依其辨識而行為之能力者，不罰。行為時因前項之
    原因，致其辨識行為違法或依其辨識而行為之能力，顯著減
    低者，得減輕其刑。刑法第19條第1 、2 項定有明文。經檢
    察官將被告送請信安醫院鑑定結果，該院綜合被告之過去生
    活史、犯案經過、身體檢查、精神狀態檢查與心理衡鑑結果
    ，認為就臨床精神檢查判斷被告犯行時之精神狀態，應未達
    完全喪失對外界事務知覺理會及判斷作用，而無自由決定意
    思之能力者程度，然考慮被告為中度智能不足的個案，對於
    日常生活之具體事物尚可識別，但對於抽象事物則難以理解
    ，於判斷、權衡不法事物所導致之結果之能力顯有缺損，致
    使「辨識其行為違法或依其辨識而行為之能力」較普通人之
    平均程度顯然減弱之情形，此有信安醫院司法精神鑑定報告
    書在卷可參（見偵卷第19、20頁），參以被告確實有中度智
    能障礙，此有中華民國身心障礙手冊附卷可稽（見偵卷第59
    頁），而被告於出生後於77年8 月30日至同年9 月20日即因
    腦出血在財團法人彰化基督教醫院住院治療，出院後長期於
    小兒科門診追蹤治療，自98年4 月13日起定期在該院神經科
    門診治療癲癇等情，有該院診斷書在卷可證（見偵卷第60頁
    ），據此，被告行為時之精神狀況，已致其辨識行為違法之
    能力顯著降低，爰依刑法第19條第2 項規定，減輕其刑。
  (四)被告所犯刑法第184 條第1 、5 項之妨害舟車往來未遂罪部
    分，應依刑法第25條第2 項之規定減輕其刑。
  (五)被告於尚不知擺放道碴石及水泥槽為何人之內政部警政署鐵
    路警察局第三警務段警員蔡嘉書、林順福盤查詢問時，主動
    表示其為行為之人，業據證人林順福、葉嘉書於偵訊中證述
    綦詳，已符合刑法自首之要件，應依刑法第62條前段之規定
    ，減輕其刑。
  (六)審酌被告無任何前科，有台灣高等法院被告前案紀錄表可參
    ，素行良好，因出於好奇心之驅使致為本案犯行，雖已危害
    交通安全，造成他人生命、財產之危險，惟幸未發生實際之
    損害，且其動機亦無法與一般惡意破壞鐵軌以造成重大傷亡
    之人相提並論；又被告於員警盤查之下即能主動自白犯行，
    犯後態度良好，尚有悔意；及被告為中度智能障礙，智識淺
    薄，年少識淺等一切情狀，分別量處如主文所示之刑，並定
    其應執行刑。
  (七)又被告前未曾受有期徒刑以上刑之宣告，業如上述，足見被
    告平日素行良好，犯後並深表悔悟，僅係因一時失慮致罹刑
    典，經此偵、審程序之教訓，當知所警惕，信無再犯之虞，
    本院以為所宣告之刑以暫不執行為適當，併予宣告緩刑2 年
    ，以啟自新。
  (八)扣案之水泥凹槽1 塊，係被告隨手於鐵軌旁所撿拾，並非被
    告所有，爰不宣告沒收，附此敘明。
四、應適用之法條：
  (一)刑事訴訟法第299 條第1 項前段。
  (二)刑法第184 條第1 項、第5 項、第19條第2 項、第25條第2
    項、第62條前段、第51條第5 款、第74條第1 項第1 款。
本案經檢察官陳靜慧到庭執行職務。
中    華    民    國    98    年    11    月    24    日
                  交通法庭  審判長法  官  吳福森
                                  法  官  王素珍
                                  法  官  吳錦佳
以上正本證明與原本無異。
如不服本判決應於收受判決後10日內向本院提出上訴書狀，並應
敘述具體理由；其未敘述上訴理由者，應於上訴期間屆滿後20日
內向本院補提理由書（均須按他造當事人之人數附繕本）。「切
勿逕送上級法院」。
                                  書記官  謝璧卉
中    華    民    國    98    年    11    月    24    日
附錄本案論罪科刑法條全文：
刑法第184 條：
損壞軌道、燈塔、標識或以他法致生火車、電車或其他供水、陸
、空公眾運輸之舟、車、航空機往來之危險者，處3 年以上10年
以下有期徒刑。
因而致前項之舟、車、航空機傾覆或破壞者，依前條第1 項之規
定處斷。
因過失犯第1 項之罪者，處6 月以下有期徒刑、拘役或3 百元以
下罰金。
從事業務之人，因業務上之過失犯第1 項之罪者，處2 年以下有
期徒刑、拘役或5 百元以下罰金。
第1 項之未遂犯罰之。


司法院資訊處製作；財團法人民間司法改革基金會備份。
